【裁判字號】    95,訴,2856
【裁判日期】    951130
【裁判案由】    強盜等
【裁判全文】
臺灣臺中地方法院刑事判決              95年度訴字第2856號
公  訴  人  臺灣臺中地方法院檢察署檢察官
被      告  乙○○
指定辯護人  本院公設辯護人丙○○
上列被告因強盜等案件，經檢察官提起公訴（95年度偵字第1851
4號），本院判決如下：
    主  文
乙○○竊盜，處有期徒刑參月；扣案之「 KYMCO」機車鑰匙壹支
沒收。又意圖為自己不法之所有，而搶奪他人之動產，處有期徒
刑柒月。又竊盜，處有期徒刑肆月，扣案之「 KYMCO」機車鑰匙
壹支沒收。又意圖為自己不法之所有，攜帶兇器，而搶奪他人之
動產，處有期徒刑壹年陸月，扣案之西瓜刀壹把沒收。應執行有
期徒刑貳年陸月，扣案之「 KYMCO」機車鑰匙壹支與西瓜刀壹把
均沒收。
    犯罪事實
一、乙○○基於為自己不法所有之意圖，先後於：(一)民國95年 8
    月18日下午2時許，在臺中縣梧棲鎮○○街168巷 1號對面，
    以自備之機車鑰匙1支（上有「KYMCO」字樣）開啟機車電門
    之方式，竊得車牌號碼HFH- 885號之重型機車（為陳永盛所
    有平日交由戊○○使用）；復於：(二)同日下午2時7分左右，
    騎駛前開竊得之機車，行經臺中縣梧棲鎮○○街28之 2號「
    休閒小站飲料店」前時，利用甲○○ 1人行走於路上不備之
    際，自後騎駛機車搶奪甲○○挾於腋下之駝色腰包 1只（內
    有甲○○之健保卡1 張、現金約新臺幣1千5百元及家用鑰匙
    等物；貨幣單位下同），得手後將現金用於吃喝、玩樂與購
    買毒品上花用殆盡，至其餘無用之腰包與其內之物品，則棄
    置於臺中縣梧棲鎮○○街32巷27號旁之水池內，另HFH- 885
    號機車則停放於臺中縣梧棲鎮○○街與文雅街口處；(三)95年
    8 月19日下午1時許，復在臺中縣梧棲鎮童綜合醫院2樓停車
    場內，以同一自備機車鑰匙開啟機車電門之方式，竊取車牌
    號碼JCF- 711號之重型機車（為庚○○所有），得手後，(四)
    於同日晚上10時許，騎駛該JCF- 711號之機車，攜帶所有客
    觀上足以對於人之生命身體安全產生危害、得為兇器使用之
    西瓜刀1把（為其於當晚9點多購得），尾隨己○○，迨至臺
    中縣梧棲鎮○○街39號旁時，見四下無人，即騎駛機車橫阻
    於己○○所駕之自行車前，致使己○○因猝不及防，當場人
    、車倒地，其則立即下車，搶奪己○○身上斜背之皮包（內
    有現金5萬4千5百元及價值約 1萬元之金項鍊1條等物），因
    己○○出手拉扯皮包，乙○○一時無法搶得，乃於未久後，
    拾起其原置於機車踏板上之西瓜刀，割斷己○○皮包之帶子
    ，搶得皮包後騎駛機車逃逸（己○○於與乙○○互相拉扯皮
    包之過程中，受有肘關節開放性傷口，下肢多處開放性傷口
    等傷害，此部分因已撤回告訴，爰不另為不受理判決之諭知
    ）。嗣因己○○自後追呼搶劫，並有路過民眾以腳踏車丟擲
    乙○○，致使乙○○騎車跌倒後棄車逃逸，員警則於據報後
    ，加入民眾之圍捕行列，而於同日晚上10時35分許，在臺中
    縣梧棲鎮○○路94號旁空地，將乙○○逮捕，並自乙○○之
    身上與身旁處，扣得現金 5萬4千5百元（經發還己○○）、
    鑰匙 1串（其中載有「KYMCO」字樣之機車鑰匙1支即為其所
    有用以行竊前開機車之鑰匙）與西瓜刀 1把，自乙○○逃逸
    路途中之臺中縣梧棲鎮○○路20巷內，扣得乙○○棄置該處
    之己○○之皮包1只（連同其內之金項鍊1條，亦均經警發還
    己○○），另在乙○○騎車摔倒處，扣得該JCF- 711號之重
    型機車（經發還庚○○）。至乙○○如前(一)、(二)所述之犯行
    ，則係經由過濾案發地點路旁之監視錄影畫面而查獲，員警
    並經由乙○○之帶領，在臺中縣梧棲鎮○○街32巷27號旁之
    水池內，起獲該甲○○之駝色腰包（經發還甲○○），惟另
    HFH- 885號機車，則已無法尋獲。
二、案經臺中縣警察局清水分局報告臺灣臺中地方法院檢察署檢
    察官偵查起訴。
    理  由
一、上開犯罪事實，業據被告乙○○坦承不諱，核與證人即被害
    人戊○○、甲○○、庚○○、己○○分別於警詢、檢察官訊
    問（甲○○、己○○）或本院審理中（己○○）證述之意旨
    大致相符（證人之警詢陳述，經被告同意引為證據，依刑事
    訴訟法第159條之5第 1項之規定，具有證據能力，另證人於
    檢察官訊問中之陳述，既經具結，且無顯不可信之情況，自
    應依刑事訴訟法第159條之 1第2項之規定，認具有證據能力
    ）；此外，復有臺中縣警察局清水分局搜索扣押筆錄、扣押
    物品目錄表各 1份、查獲現場與扣案物品及被告穿著情形等
    相片合計13張、贓物認領保管單 3紙（具領人分別為甲○○
    、庚○○及己○○）、己○○提出之童綜合醫院診斷證明書
    影本 1紙、起贓情形與監視錄影畫面翻攝之相片合計12張、
    JCF- 711號機車與HFH- 885號機車之車輛竊盜、車牌失竊資
    料個別查詢報表、HFH- 885號機車之車籍作業系統─查詢認
    可資料等分別附卷可稽；復有該西瓜刀1把及載有「KYMCO」
    字樣之機車鑰匙 1支扣案可證，是核被告之自白與事實相符
    ，堪採為認定犯罪事實之證據。
二、檢察官起訴意旨雖認：被告乙○○係以機車衝撞被害人己○○自行車之方式，致己○○受有肘關節開放性傷口、下肢多
    處開放性傷口之傷害，繼而持西瓜刀強盜己○○之皮包，因
    認被告此部分強取己○○皮包之行為，係涉犯刑法第 330條
    第 1項之攜帶兇器強盜罪。然查：被害人己○○雖受有肘關
    節開放性傷口、下肢多處開放性傷口之傷害，惟依其所述，
    其所受之傷害，係於與被告拉扯皮包之過程中造成，並非於
    騎自行車摔倒時所致（見警詢卷第13頁、本院審判筆錄第 5
    頁），且被告係以突如其來之方式，騎車橫阻於其所騎之自
    行車前，致其因煞避不及而碰撞摔倒，並非直接衝撞其所騎
    之自行車車身（見警詢卷第13頁、偵查卷第19頁、本院審判
    筆錄第4、6、8、9頁），是被告有否以衝撞己○○自行車之
    方式，致己○○受有傷害而不能抗拒，再強取己○○皮包之
    強盜犯意，原有可疑。況己○○於本院審理中明確證稱：雙
    方拉扯皮包達數分鐘之久，過程中被告未出言恫嚇，亦未說
    任何話，亦未以西瓜指向伊；於割斷皮包時，係自皮包帶子
    下方割斷，並非高高舉起後割斷皮包帶子，雙方亦無任何肢
    體接觸等語（見本院審判筆錄第3至9頁），則被告如有強盜
    己○○之犯意，且無慮乎己○○受傷與否，大可出言恫嚇、
    以手推打或逕以西瓜刀指向己○○，相信均可致己○○達於
    不能抗拒之程度，惟被告均未為如此行為，僅於拉扯不下皮
    包後，始取出西瓜刀割斷帶子後逃逸，本諸罪疑唯輕之原則
    ，自難認被告所為，已構成刑法第330條第1項之攜帶兇器強
    盜罪。惟此部分之犯罪事實（強取己○○皮包之行為），既
    經起訴，被告亦坦認其所為應構成攜帶兇器搶奪罪，仍應由
    本院變更起訴法條後，加以審理（已踐行罪名變更之告知程
    序）。至檢察官另起訴之被告傷害罪嫌部分，已經己○○於
    本院審理中，當庭具狀撤回告訴，原應為不受理之判決，惟
    檢察官既認此部分之犯罪事實，與被告強取己○○皮包之犯
    行間，具有一行為觸犯數罪名之關係，爰不另為不受理判決
    之諭知，附此敘明。綜上所述，本件事證明確，被告犯行堪
    以認定。
三、核被告乙○○所為，分別係犯刑法第320條第1項之竊盜罪、
    第325條第1項之搶奪罪、第320條第1項之竊盜罪及第 326條
    第 1項之攜帶兇器搶奪罪。其於搶奪被害人己○○財物之前
    ，雖有先騎駛機車橫阻於前，致己○○自行車無法前進並因
    而摔倒之行為，惟「搶奪及強取財物罪之內容，當然含有使
    人行無義務之事，或妨害人行使權利等妨害自由之性質，各
    該罪一經成立，則妨害自由之行為，即已包含在內，自無另
    行成立妨害自由罪名之餘地」，最高法院著有32年上字第13
    78號判例可資參照，是此部分，並無另論被告以刑法第 304
    條第 1項之罪之餘地，僅附此敘明。至其所犯上開各罪間，
    則犯意各別，行為時、地不同，應予分論併罰。爰審酌被告
    犯後雖已坦承犯行，且與被害人己○○達成調解（有被告提
    出之調解書 1份附於本院卷可稽），己○○於本院審理中亦
    表明不欲追究，素行復稱良好（別無前案紀錄，有其臺灣高
    等法院被告前案紀錄表在卷可稽），行為之時，年紀尚輕，
    或因一時失慮，致為本件之犯行，然其年輕力壯，儘有工作
    之能力，卻不思以己力掙取金錢財物，反為此不法之行為，
    且其係因欠缺吃喝、玩樂與購買毒品之資，而為搶奪之犯行
    ，復為搶奪，而為竊取機車之犯行，然其搶奪之行為與手段
    ，極易肇致被害人於過程中發生危險，實際上亦確致己○○
    受有傷害，及各該被害人財物經尋獲發還之情形等一切情狀
    ，予以分別量處如主文所示之刑，並定其應執行刑，以示懲
    儆。扣案之載有「KYMCO」字樣機車鑰匙1支及另西瓜刀 1把
    ，為其所有供犯罪所用之工具，業據其供承在卷，自應依刑
    法第38條第1項第2款之規定宣告沒收。
據上論斷，應依刑事訴訟法第299條第1項前段、第 300條，刑法
第320條第1項、第325條第1項、第326條第1項、第51條第 5款、
第38條第1項第2款，刑法施行法第1條之1第1項、第2項前段，判
決如主文。
本案經檢察官丁○○到庭執行職務。
中    華    民    國    95    年    11    月    30    日
                臺灣臺中地方法院刑事第六庭
                    審判長法  官  簡 源 希
                          法  官  林 念 祖
                          法  官  鄧 敏 雄
上正本證明與原本無異
如不服本判決，應於送達後10日內向本院提出上訴狀（須附繕本
），上訴於臺灣高等法院臺中分院。
                          書記官  黃 士 益
中    華    民    國    95    年    12    月    25    日
附錄本案論罪科刑參考法條全文：
中華民國刑法第320條第1項
意圖為自己或第三人不法之所有，而竊取他人之動產者，為竊盜
罪，處5年以下有期徒刑、拘役或5百元以下罰金。
中華民國刑法第325條第1項
意圖為自己或第三人不法之所有，而搶奪他人之動產者，處 6月
以上5年以下有期徒刑。
中華民國刑法第326條第1項
犯前條第1項之罪，而有第321條第1項各款情形之一者，處1年以
上7年以下有期徒刑。
中華民國刑法第321條第1項第3款
犯竊盜罪而有左列情形之一者，處6月以上、5年以下有期徒刑：
三  攜帶兇器而犯之者。


司法院資訊處製作；財團法人民間司法改革基金會備份。
